臺灣高等法院高雄分院刑事判決　　　　　　　　　　九十一年度上易字第四二一號
　　上　訴　人　台灣高雄地方法院檢察署檢察官
　　被　　　告　乙○○
　　選任辯護人　葉錦郎
　　被　　　告　丙○○
　　被　　　告　戊○○
右上訴人因被告等恐嚇取財案件，不服臺灣高雄地方法院九十年度易字第三五五號中
華民國九十一年二月六日第一審判決（起訴案號：臺灣高雄地方法院檢察署八十九年
度偵字第一一四三七號），提起上訴，本院判決如左：
  主  文
上訴駁回。
    理  由
一、甲訴意旨係以：被告乙○○、丙○○、戊○○於民國（下同）八十九年五月十二
    日凌晨，邀約丁○○在高雄市○○○路「一九七二酒店」飲酒，期間以擲骰子賭
    博作樂，丁○○並因此輸了新台幣（下同）七、八千元，嗣丁○○因不勝酒力，
    即被扶到某不詳名稱之飯店睡覺。詎被告乙○○、丙○○、戊○○竟基於意圖為
    自己不法所有之犯意聯絡，於同日下午一時許，共同至該飯店，藉詞丁○○擲骰
    子輸了八百多萬元，要求還錢，因丁○○堅稱無此賭債，乙○○、戊○○即恐嚇
    說要殺丁○○，丙○○並拉丁○○至窗戶邊，表示要將其丟下去，致丁○○心生
    畏懼，而簽發面額各為四百二十二萬元、三百四十萬元之本票二紙交戊○○。戊○○復於同月十八日下午，打電話給丁○○，要丁○○先準備好二百五十萬元處
    理，丁○○因之向警報案，而於同日下午五時許，在高雄市○○路與廈門街口之
    康橋西餐廳，逮捕前來取款之被告乙○○、丙○○，並扣得上開二紙本票。因認
    被告三人共同涉犯刑法第三百四十六條恐嚇取財罪嫌云云。
二、按犯罪事實應依證據認定之，無證據不得推定其犯罪事實；又不能證明被告犯罪
    者，應諭知無罪之判決，刑事訴訟法第一百五十四條、第三百零一條第一項分別
    定有明文。另按以被害人之陳述為認定犯罪之依據時，必其陳述並無瑕疵，且就
    其他方面調查，又與事實相符，始能認有證據能力（最高法院六十一年度台上字
    第三○九九號判例參照）。而所謂無瑕疵，係指被害人所為不利被告之陳述，與
    社會上一般生活經驗或卷存其他客觀事實並無矛盾而言。至所謂就其他方面調查
    認與事實相符，非僅以所援用之旁證足以證明被害結果為己足，尤須綜合一切積
    極佐證，除認定被告確為加害人之可能外，在推理上無從另為其他合理原因之假
    設，有不合於此，即不能以被害人之陳述做為論斷之證據。
三、訊據被告三人均堅詞否認有何恐嚇取財之犯行，辯稱：丁○○確實在酒店賭錢，
    積欠被告戊○○三百四十萬元及「莊姓」男子四百二十二萬元之賭債，所以才簽
    發上開兩張本票，其等並無以恐嚇手段脅迫丁○○簽發本票之情事。經查：
    （一）有關被告等與丁○○於八十九年五月十二日凌晨在「一九七二酒店」內，
          是否以擲骰子方式聚賭等情，被告乙○○供稱：「剛開始籌碼是壹仟至三
          干元，丁○○起先沒有玩，後來看見我們在玩就從口袋掏出一把鈔票大概
        有七、八千元下注，後來賭輸了，丁○○就向黃得文借了五萬元也輸掉了
          ，丁○○說他要翻本就用記帳的方式，我們便向酒店的小姐借紙筆記帳，
          從凌晨一點玩到五點半左右，丁○○手氣一直不好，中間還有請酒店小姐
          及他朋友姚淼尹幫他玩，事後為了翻本曾經押注到參拾萬元，最後輸給謝
          儒聰及戊○○的莊姓朋友共七百多萬元，另外也輸我六十萬元。」等語（
          見原審九十年二月二十二日筆錄）。另被告戊○○亦供稱：「一開始有我
          、丙○○、莊董及黃得文在玩骰子，四人輪流作莊，每次押注的金額在一
          、二千元左右。後來丁○○自己過來要和我們一起玩，我們就五個人一起
          玩，剛開始和原先一樣下去玩，押注在一、二千元左右，約玩了一個鐘頭
          ，丁○○輸了六十幾萬元，因為我和丁○○不熟，我勸他不要再繼續玩了
          ，但他表示要翻本，拜託我讓他再繼續玩，接下來他就每次下注約在五萬
          、十萬元左右，一直玩到凌晨四、五點左右，丁○○一共輪了八百多萬元
          ，我贏了三、四百多萬元，莊董也嬴了四百多萬元，乙○○贏了六、七十
          萬元。」等語（見原審九十年五月一日筆錄）。此外，證人黃得文及該酒
          店服務生張婷婷均分別證稱：「剛開始是乙○○、戊○○、姓莊的一起在
          賭骰子，後來我也跟著一起玩，丁○○也跟姚淼尹借了二萬元一起玩，坐
          檯的小姐並沒有一起參加賭局，只有賭酒，賭錢時小姐有在場，但沒有全
          部，我在凌晨二、三點左右就先離開了，離開時有跟姚淼尹、丁○○說不
          要賭那麼大。」「起先他們是擲骰子賭酒，後來賭錢我們小姐就沒有再玩
          了。賭錢的有被告三人、一位戴眼鏡的、另外一個是我坐他檯的丁○○，
          一開始下注是幾千元，後來變幾萬元，一直玩到凌晨五點多，他們玩到有
          些人沒有現金付，我在旁邊幫他們記帳，丁○○一共輸了八百多萬元。」
          等語（見原審九十年五月二十九日筆錄）。綜合前開被告及證人之證詞，
          則被告與證人就賭博之細節，供述或有不盡相同之處，惟查當天被告等與
          丁○○共約七人一起在酒店包廂內飲酒作樂，現場又有坐檯小姐陪同，場
          面必定相當喧嘩及吵雜，自難要求被告與證人就當時現場之情況，均一一
          描述並完整交待。惟被告與證人等對丁○○確實參與賭錢，且並非於賭輸
          七、八千元之後，即停止賭博等情，則供述均為一致。參以證人姚淼尹亦
          證稱：「丁○○一開始就先跟我借五千元，後來又借一萬五千元‧‧‧之
          後又向黃得文借了五萬元。」等語（見原審九十年五月一日筆錄），與證
          人黃得文證稱丁○○借錢賭博之情節亦相一致；證人黃得文，姚淼尹於本
          院調查時亦為大致相同之證述（見本院九十一年四月十二日訊問筆錄）。
          足證丁○○應非於賭輸七、八千元之後，即停止賭博。且丁○○事後於原
          審審理中復改稱：當天大概有輸了一萬多元（見原審九十年五月一日筆錄
          ），與其先前於警訊中所陳稱：身上只帶七、八千元，輸光後便沒再玩等
          語（見八十九年五月十五日警訊筆錄）亦互不一致。顯見丁○○就其參與
          賭博之情節，應有保留，並未據實陳述。又丁○○自承當天喝了很多酒，
          之後已不醒人事，則丁○○即有可能於酒醉之情況下，參與豪賭而不自知
          。從而被告等辯稱丁○○當天確實有參與豪賭等情，尚非全無憑據。
    （二）被害人丁○○固陳稱當天在飯店旅館中，因被告乙○○對伊恐嚇稱若不好
          好處理，就吃子彈；另被告丙○○及戊○○亦對之恐嚇稱若不好好處理，
          家人也會遣殃，且被告丙○○還拉他到窗戶邊，威脅要將他推下樓，伊因
          害怕始開立本票云云。惟查，案發當時旅館房間內尚有姚淼尹、黃得文及
          黃得文之朋友曾敬麟在場，其中姚淼尹與被害人有投資合作之關係，黃得
          文與被害人亦熟識，而證人姚淼尹、黃得文及曾敬麟均證稱並未看見被告
          等有恐嚇被害人等情（見原審九十年五月一日、九十年五月二十九日、九
          十年七月十日筆錄）。又被害人係於姚淼尹及黃得文到達飯店旅館後，始
          簽發二張本票，並分別由姚淼尹及黃得文背書而交付予被告。倘若被告有
          對被害人施以恐嚇或暴力，被害人理當於姚淼尹及黃得文到達之前，便因
          害怕被告之暴力、脅迫而簽發本票，無須等待姚淼尹及黃得文到達，始同
          意開立本票。是被害人應係前一晚酒醉無法確認賭債之金額，始要求當時
          在場之姚淼尹及黃得文到場，經姚淼尹及黃得文確認後始開立本票。由此
          一過程尚難遽認被告三人有對被害人施以恐嚇或強暴脅迫，否則豈有同意
          被害人讓姚淼尹及黃得文一起到場處理之理。
    （三）至被害人又陳稱本件可能係姚淼尹、黃得文與被告三人一起設計陷害他云
          云。惟查，倘被告三人與姚淼尹及黃得文真有犯意之聯絡，其等目的既在
          取財，則依一般常情，應是要求與渠等無犯意聯絡之其他人背書，以求確
          保債權才是，豈有反由姚淼尹及黃得文背書，而自陷不利地位之理。況被
          害人對姚淼尹及黃得文提起妨害自由一案，業經台灣高雄地方法院檢察署
          檢察官於九十年二月十六日以九十年度偵字第二五七號予以不起訴處分在
          案，堪認被害人所指稱證人姚淼尹及黃得文係與被告三人串通云云，純屬
          個人臆測之詞。
    （四）綜上所述，被害人丁○○之指訴既有上述瑕疵，且查無其他積極證據足以
          佐證其指訴為真實，自不得僅憑被害人片面之指訴遽認被告三人之犯行；
          。此外，復查無其他積極之證據，足資認定被告三人涉有恐嚇取財之犯行
          ，自屬不能證明被告三人犯罪。
四、原審因而為被告三人無罪之判決，核無違誤，檢察官上訴意旨循告訴人上訴之理
    由，仍認被告三人犯罪，為無理由，應予駁回。
據上論結，應依刑事訴訟法第三百六十八條，判決如主文。
本案經檢察官彭南雄到庭執行職務。
中華      民      國    九十一    年      五      月      八      日
                              臺灣高等法院高雄分院刑事第二庭
                                  審判長法官  曾永宗
                                        法官  郭玫利
                                        法官  邱永貴
右正本證明與原本無異。
不得上訴。
                                      書記官  梁雅華
中      華      民      國    九十一    年      五      月      十三    日
                                                                  Ａ
